臺灣士林地方法院民事判決　九十一年度重訴字第一八九號
　　原　　　告　　精業股份有限公司
　　法定代理人　　乙○○
　　被　　　告　　神通電腦股份有限公司
　　法定代理人　　甲○○
右當事人間請求給付貨款事件，本院判決如左：
    主      文
被告應給付原告新台幣柒佰拾萬玖仟肆佰壹拾元及自民國九十一年一月十九日
起至清償日止，按週年利率百分之五計算之利息。
訴訟費用由被告負擔。
本判決於原告以新台幣貳佰伍拾萬元或等值之商業銀行無記名可轉讓定期存單供擔保
後，得假執行；但被告如於假執行程序實施前，以新臺幣柒佰拾萬玖仟肆佰壹拾
元或等值之台北銀行無記名可轉讓定期存單為原告預供擔保，得免為假執行。
    事      實
甲、原告方面：
  壹、聲明：除假執行擔保金額外，如主文所示。
  貳、陳述：
    一、緣被告於民國九十年七月間向原告洽購IBM筆記型電腦、COMPAQ掌上型電腦
        等電腦產品二批，應付買賣價金含稅各為新台幣（下同）五百零八萬一千九
        百零八元、二百二十五萬七千五百零五元，合計為七百三十三萬九千四百一
        十三元。付款條件為當月結六十天，且該二批貨物業經交付被告。此有原告
        公司九十年七月五日經被告公司確認之報價單二紙【見原證一號】、被告公
        司九十年七月十三日補送之訂購單二紙【見原證二號】、原告公司九十年七
        月十三日、十六日、二十五日經被告公司簽收之出貨單四紙【見原證三號】
        及原告公司九十年七月三十一日、八月十五日電子計算機統一發票二紙【見
        原證四號】足證。詎料，履經原告向被告催討貨款，被告竟一再藉詞推託，
        拒不付款，此亦有存證信函乙紙【見原證五號】可稽。
    二、按「當事人就標的物及其價金互相同意時，買賣契約即為成立。」、「買受
        人對於出賣人有交付約定價金之義務」民法第三百四十五條第二項及第三百
        六十七條分別定有明文。查兩造買賣電腦產品之買賣契約，既經雙方互相同
        意而成立，且買賣標的物業經交付被告，是被告依前開法條規定，依法自負
        有給付買賣價金之義務。又付款條件為當月結六十天，是被告依法自應給付
        自支付命令送達翌日起至清償日止，按年息百分之五計算之法定利息。職是
        之故，原告請求被告給付貨款及法定利息，均有理由。
    三、被告業已就原告所主張之本件買賣事實、迄未給付買賣價金等事實自認在案
        ：
        查本件原告主張上開事實，以及原告提出之原告公司之報價單二紙、被告公
        司之訂購單二紙、原告公司之出貨單四紙及原告公司電子計算機統一發票二
        紙等證據。經  鈞院於九十年四月十八日言詞辯論時詢問被告，為被告當庭
        所自承屬實而不爭執，是故，被告業已就原告所主張之本件買賣事實、迄未
        給付買賣價金等事實自認在案。合先敘明。
    四、被告主張原告公司業務處長馮希聖借用被告公司名義為人頭，銷售貨物與國
        碁實業有限公司（下稱國碁公司）及添晟科技企業有限公司（下稱添晟公司
        ）云云，原告均否認之，且與事實不符：
    （一）被告辯稱：九十年七月十二日原告公司之業務處長馮希聖，電告被告公司
          曹術生，要求以被告公司名義銷售二批貨物分別予第三人國碁公司及添晟
          公司，馮希聖處長表示對於交貨、安裝、驗收、付款均由其負責，被告公
          司當時曹術生確認袛是轉手出貨，並不需要負任何買賣責任，遂同意代原
          告公司銷售二批產品予國碁公司及添晟公司；被告公司袛係人頭，兩造間
          之買賣，實係隱藏其他法律關係，為學說上所稱之「間接代理」關係，原
          告無權向被告請求云云，並提出國碁公司之訂購單及添晟公司之採購單。
    （二）對於被告抗辯所提出之事實及主張，原告均否認之，且與事實不符：
      １、被告向原告所發之訂購單，其上付款方式乙欄，業已明載「月結六十天」
          ：查被告向原告訂購系爭電腦產品之訂購單，其上付款方式乙欄，業由其
          採購工程師胡翠芳明載「月結六十天」，而該訂購單亦經被告傳訊之證人
          曹術生供證「原證二的訂購單係被告公司發的」確認屬實，是故，原告據
          此請求被告給付買賣價金，於法洵無不合。
      ２、馮希聖業已證明被證一、二之「精業及馮希聖之簽名均是其所為」，「簽
          名的目的係為確認訂購單的數量及金額」，且「簽名時無其他文字於其上
          」，「在我印象中我簽名時，我沒有看過其上加註的文字，若須加註文字
          應該係我所為，或係由他人先為，而由我註記同意其上的條件」，是故，
          被告轉賣系爭電腦產品予第三人國碁公司及添晟公司，係被告與第三人間
          另行成立之買賣契約，且證人曹術生亦供稱貨物已由第三人收取，且其公
          司已收受第三人之貨款支票等情，是均與原告無關，被告持為拒付貨款，
          實無理由。
      ３、證人曹術生之供述不實在，不足採信：
          查證人曹術生係被告公司之職員，且係經手系爭電腦產品之買賣與轉售，
          本身對於系爭買賣糾紛具有利害關係，惟恐被告公司或相關人等追究其本
          身責任，其立場顯已偏頗，是其供詞洵不足採。況，證人曹術生供稱被證
          一中「本案由精業公司負責交貨安裝、驗收、付款事項」及被證二「本案
          由精業公司負責交貨、安裝、驗收、付款事項」等文字均係其所記載，再
          請證人馮希聖簽名確認，其目的係「因為不放心，怕馮希聖賴掉」，然揆
          諸常理，如此重要要之保證事項或特別約定，理應由馮希聖另立切結書或
          保證書，且應由馮希聖自行書寫文字，豈有在訂購單或採購單處任意書寫
          文字之理？！證人曹術生身為業務人員，有多年工作經歷，豈有不知？何
          況，被告為國內知名電腦廠商，內部控管又豈有如此草率之理？且馮希聖
          業已證稱其簽名僅係確認數量與金額，其上並無其他文字，再觀諸被證一
          、二號之訂購單或採購單上，均有其他文字在上任意註記，又其上所載前
          揭文字與馮希聖簽名處，並非緊密銜接，顯見非同時為之，而是事後所加
          註，在在證明曹術生所述不實在。
    （三）況按原告公司為一上巿公司，公司報價、訂貨、審查、決行、出貨、簽收
          等作業，均有一定流程、負責人員及機制，而非任何人可以專擅，此有原
          告公司八十九年九月二十日公佈同年十月一日生效之「授權辦法」可證【
          見原證六號】。原告公司業務處長馮希聖，僅係業務部門之一小單位人員
          ，並無權決定任何買賣合約之售價、報價及簽約等事項，是其並非公司之
          代表人，無權代表公司與他人或他公司為任何契約行為。被告公司為電腦
          業界知名之公司，且與原告公司往來多年，就上開事實知之甚詳。
    （四）另查，被告本身為電腦業界知名之公司，有相當規模，豈有僅憑一、二人
          之言語，即甘願充作人頭公司？誠屬荒謬！再者，被告辯稱馮希聖係於九
          十年七月十二日電告被告公司曹術生，要求以被告名義銷售二批貨物予第
          三人國諅公司與添晟公司云云，惟查原告早於同年七月五日即傳真系爭貨
          物之報價單予被告，並經被告確認在案【見原證一號】，換言之，原、被
          告早於七月五日即合意成立買賣契約，被告辯詞顯與證據不符，足見屬臨
          訟藉詞，實無可採。何況，退萬步言，縱令依被告公司所述之事實，乃其
          本身基於何種利益考量（賺取差額或增加營業額其他利益等），原告誠不
          得而知，但被告與國碁公司、添晟公司間，或與馮希聖個人間，均係另行
          成立買賣關係或其他法律關係，洵與原告公司無關。自不得持之作為拒付
          本件買賣價金之理由。
    （五）又被告固辯稱馮希聖亦以類似手法要求碩良科技股份有限公司（下稱碩良
          公司）為人頭，代為銷售原告公司之產品。產品依原告公司指示交付予最
          後買方快馹電訊股份有限公司（下稱快馹公司）、國碁公司後，所收票據
          均退票，因碩良公司已交付精業公司貨款票據，故碩良公司以精業公司為
          被告，起訴確認雙方貨款債權不存在等語，惟查馮希聖於前揭訴訟中（註
          ：案號為台北地方法院九十年度訴字第六四二三號），業已否認精業公司
          有要求碩良公司為人頭買賣、或另有隱藏之法律行為、間接代理等情，而
          陳明乃係個人告知碩良公司商機，代為聯繫碩良公司與買方之取貨事宜，
          及應碩良公司之託代催貨款而已【原證七號】。另原告亦於該訴訟中，提
          出碩良公司之採購單、送貨單等證據，證明雙方確已成立買賣契約，並說
          明馮希聖個人與碩良公司縱有另行成立契約，依碩良公司之主張，係屬另
          一居間契約，與精業公司與碩良公司間之買賣契約，二契約性質不同、目
          的不同、當事人不同、均係各自獨立之契約，不得混為一談【見原證八號
          】。況且，前揭訴訟與本案乃屬二事，根本毫不相干。從而，被告援引前
          揭訴訟為主張，實無理由。
    五、被告主張原告公司業務處長馮希聖借用被告公司名義為人頭，銷售貨物與國
        碁及添晟公司，乃屬「隱名代理」、「間接代理」云云，亦無理由：
    （一）按間接代理，乃指以自己名義為他人之計算而為法律行為，行紀為其典型
          之例【原證九號】，按被告主張本件法律關係乃屬間接代理云云，惟被告
          對於雙方間是否曾合意成立行紀契約？又雙方間之法律地位為何？（註：
          究竟原告、被告公司何者為行紀人或委託人？相對人是否為國碁、添晟公
          司？）等事項之說明、舉證均付之闕如，僅空言主張本件乃屬間接代理，
          實無理由。
    （二）況本件法律關係果屬被告主張之「間接代理」，則被告似主張本件因係以
          其名義出售貨物予國碁、添晟公司，從而屬行紀人。然依民法第五七九條
          規定：「行紀人為委託人之計算所訂立之契約，其契約之他方當事人不履
          行債務時，對於委託人應由行紀人付直接履行契約之義務」，例如委託人
          家，委託行紀人乙出賣貨物一批，乙遂將該貨物出賣於丙，此時丙應向乙
          支付貨價，由乙收受後再轉付與甲，但丙如不支付時，則乙自己應向甲支
          付是【原證十號】。從而，被告公司仍應支付貨款予原告公司，被告主張
          無須支付貨款，亦無理由。
    （三）再者，依被告主張本件乃原告公司業務處長馮希聖藉用被告名義為人頭，
          出售貨物予國碁、添晟公司一節（註：被告主張並非事實，已如前述），
          亦與「間接代理」中受任人應為委任人計算之法律要件不符，被告錯誤適
          用法律規定，其主張委不足採。
    （四）又「隱名代理」，乃指未明示本人名義，由其他情形推知有此情形，而為
          相對人明知或可得而知之代理【原證十一號】，被告公司固又主張本件乃
          屬「隱名代理」，惟另方面被告又主張本件法律關係又屬「間接代理」，
          而二者乃屬不同之法律關係，被告錯誤適用致互相矛盾，顯見根本純屬抵
          賴貨款之藉詞。再者，被告亦未舉證說明本件被告公司出售貨物予國碁、
          添晟公司時，雖未明示原告公司之名義，然仍可由一定事實而可推知乃屬
          原告公司出售貨物予國碁、添晟公司，或國碁、添晟公司明知或可得而知
          系爭貨物乃原告公司出售，被告公司僅為隱名代理人等事項，則被告主張
          本件應有隱名代理之適用，其無須支付貨款予原告公司云云，實無理由。
          況且，由被告公司自承其向原告公司訂購貨物後【見原證二號】，始出售
          國碁、添晟公司，並已收受國碁、添晟公司貨款支票一節，顯見被告公司
          根本非隱名代理人甚明。
乙、被告方面：
  壹、聲明：
    一、原告之訴駁回。
    二、訴訟費用由原告負擔。
    三、若為不利於被告之判決，願提供台北銀行無記名可轉讓定期存單或現金為擔
        保請准免予假執行。
  貳、陳述：
    一、原告、被告間隱藏他項法律關係，非如原告所稱之買賣關係。
        九十年七月十二日原告公司之業務處長馮希聖，電被告公司曹術生先生，要
        求以被告公司名義銷售二批貨分別予第三人國碁公司及添晟公司，馮希聖處
        長表示對於交貨、安裝、驗收、付款均由其負責。被告公司當時員曹術先生
        確認祗是轉手出貨，並不需負任何買賣責任，遂同意代原告公司銷售二批產
        品予國碁公司及添晟公司。
    二、業者所以有此種藉他人名義為買賣情形，係因若干業者有劃分銷售區域、越
        區不能銷售，或若干公司不願與競爭者直接交易，而透過第三者為之。此種
        情形，通常原始賣方就找代理之人頭，由代理之人頭先依正常方式買入，再
        以代理之人頭名義賣予委託人（即原始賣方）所指定之買方。代理之人頭除
        依正常作業方式開立發票外，祗收取若干手續費，依慣例代理之人頭對委託
        人（原始賣方）祗負出名及轉交貨物、代收貨款之責，惟對委託人所指定之
        買方之債務不履行，不能收到貨款等，均對委託人不負任何責任。蓋代理之
        人頭祗是出名交易之人，實際上買賣應係存在於原始賣方與其指定之買方。
    三、原告公司業務處長馮希聖以被告公司為人頭將貨物分別出售與添晟公司及國
        碁公司，當時被告即表示不願意接受任何做人頭交易之風險，故要求原告公
        司馮希聖處長分別在國碁公司之訂購單（被證一號）、添晟公司之採購單（
        被證二號），註明「本案由精業公司負責交貨安裝驗收、付款事項」簽名處
        ，由此處之簽名之記載即可知被告公司祗係人頭，原告所主張與被告間之「
        買賣」，實隱藏其他法律關係。實際上，依原告對被告間之委任關係，就外
        部觀之，被告與原告間為學說上所稱之「間接代理」關係，且本案中雙方並
        已特別合意交易中「交貨、安裝、驗收、付款」均由原告負責與被告無涉。
        原告猶依買賣關係請求，實無理由。原告公司業務處長馮希聖不僅要求被告
        公司為人頭代為銷售原告公司之產品，並以類似之手法要求碩良公司為人頭
        ，代為銷售原告公司之產品。產品依原告公司指示交付與最後買方快馹公司
        、國碁公司後，所收受票據均退票，因碩良公司已交付精業公司貨款票據，
        故碩良公司以精業公司為被告，起訴確認雙方貨款債權不存在（被證三號）
        ，該案並經台灣台北地方法院以九十年度訴字第六四二三號為裁判。
    四、證人馮希聖於九十一年五月廿三日在　鈞院之陳述不實：
    （一）國碁及添晟公司以傳真發與被告公司之兩筆訂單均有馮希聖代表原告之簽
          名，馮希聖雖稱：「我簽名的目的係為確認訂購單的數量及金額」，惟被
          告與國碁、添晟公司間之採購單，何以要原告公司之馮希聖簽名？若馮希
          聖係介紹業務予曹術生，其何必在其上簽名？雖然馮希聖否認簽名時，手
          寫之文字「本案由精業公司負責、交貨、安裝、驗收、付款事項」已存在
          ，然終不能解釋若無該手寫文字，何以要馮希聖在採購單上簽名？
    （二）馮希聖又稱「原證一是原告公司的報價單，供被告公司確認後，以方便我
          們公司備貨等，原證二被告公司給我們正式的訂單後，我們再出貨。」惟
          查馮希聖之證言虛偽不實：
      １、原證一之日期為「九十、七、五」上有精業公司之字樣，惟精業公司未蓋
          章，下方反倒有「神通電腦公司業務部」之圓章，馮希聖稱此為「報價單
          」，惟無精業公司任何人簽章，豈不奇怪。
　　　２、況依馮希聖所言既為精業先傳至神通，後又再傳回精業，則何以該單據上
　　　　　無任何往來之傳真號碼。
　　　３、且原證二為九十年七月十二日公司出具之「訂購單」，若已有九十年七月
          五日之訂購單，何需重復？故明顯原證一之九十年七月五日之「報價單」
          根本無存在之必要。
      ４、再原證一之兩只精業與神通間互傳之報價單與精業之其他慣用報價單之格
          式不同，卻與與國碁、添晟給神通之訂貨單之格式如出一撤，即不免產生
          合理之懷疑。
        甲、由曹術生之證言可知，原告公司馮希聖於被告交貨與國碁、添晟時，親
            至現場負責一切交貨事宜，從頭到尾掌控此二筆交易；另有關收款事宜
            ，國碁與添晟均未主動出現，概由原告公司馮希聖全權負責轉交兩家公
            司之支票，曹術生證稱：「馮希聖係在七月中先將國碁的票先給我，在
            八月左右，他再把添晟的票給我，且在貨款支票跳票後，馮希聖向曹術
            生表示說「添晟的票他會處理．．．。」則若非國碁、添晟及馮某為一
            密不可分之合作夥伴關係，何以該二公司之付款支票係由馮希聖交付？
            何以馮希聖願意負責此大筆金額之轉手事宜？且於跳票時表示會處理云
            云，足證原告公司馮希聖是以被告公司為人頭，以遂行對國碁、添晟公
            司之交易。
        乙、被證一號國碁公司之訂購單、被證二號添晟公司之採購單，均有「本案
            由精業公司負責交貨，安裝、驗收、付款事項。」其下並有「精業．馮
            希聖．七、十二」等字樣。其中「精業．馮希聖．七、十二」已為馮希
            聖承認為其親簽，至於為何要在該訂購單及採購單上簽名，馮希聖表示
            ：「我簽名的目的係為確認訂購單的數量及金額」。馮希聖之說法不合
            理，蓋若此交易係被告神通電腦與國碁、添晟公司間之交易，為何由精
            業馮希聖確認？且原告主張原告係於九十年七月五日即向被告報價，被
            告蓋「業務部」圓章後傳回，實際價格、數量均已確定，為何原告公司
            馮希聖七月十二日要在國碁、添晟公司之訂單上簽名？足證此並非單純
            之「買入」再「賣出」之交易，而是由馮希聖全程掌控之交易，曹術生
            恐馮希聖賴帳故加註「本案由精業公司負責交貨、安裝、驗收、付款事
            項」再找馮希聖簽名。若是馮希聖祗是確認金額及數量，何需在上簽名
            ？簽名本為一慎重之承諾表示，馮希聖在他人訂單上簽名，實不尋常，
            馮希聖之說法實甚牽強，並非合理可信。祗有加註記相關之文字，始有
            簽字之必要，且依據馮希聖簽名處與曹術生註記之文字最接近，兩張位
            置之距離均相仿極自然，無零亂不調和之感覺，實不可能先由馮希聖簽
            名再由曹術生註記。
        丙、馮希聖證稱：「電腦界百分之三的過水利潤係業界行情．．．。」所謂
            之「過水」就是以他人、他公司為人頭代為銷售。因某些公司找到了買
            主，但礙於某些規定，例如已與同業約定銷售區域，或該區域銷售權已
            委託某零售商，故不便直接銷售，故會以他人名義進行銷售，整個過程
            由其負責一手操控，再以本案觀察，原告公司營業處長馮希聖為將商品
            銷往國碁及添晟公司，因某些原因，故找上曹術生，利用被告公司名義
            「過水」，由被告公司出名為原告公司之利益完成交易，因曹術生對整
            個交易均無所悉，恐上當受害，故要求馮希聖在其註記之「本案由精業
            公司負責交貨、安裝、驗收、付款事項」下簽名，以為保障。故之後「
            第一次交貨時，馮希聖有到場」，之後馮希聖又去收國碁、添晟公司之
            票款交給曹術生、並在兩張支票退票後向曹術生表示說：「．．．．添
            晟的票他會處理．．．．。」實均在履行「本案由精業公司負責、交貨
            、安裝、驗收、付款事項」故　鈞院推敲本案之種種蛛絲馬跡，實不難
            明瞭其中之玄機，若非馮希聖說動曹術生以被告公司為人頭，以「過水
            」手法，向國碁及添晟公司為交易，馮希聖焉可能涉案如此之深？故被
            告公司係基於原告之委任代為銷售，故雙方非買賣關係，原告依據買賣
            關係請求，實屬無據。
    五、台灣台北地方法院九十年訴字第六四二三號判決（精業公司與碩良公司、馮
        希聖、快馹公司等）雖然案情與本案類似，惟其中仍有不同，茲分列如后：
    （一）碩良公司主張受馮希聖個人委託為居間，並未主張受精業公司委託。
    （二）碩良公司承認與精業公司間有買賣契約存在。惟主張對馮希聖之違反民法
          第五六七第一項為侵權行為，應由精業公司負一八五條之連帶責任。
    （三）本案被告神通公司係受原告精業公司之委任，為間接代理，雙方為委任關
          係，被告否認與被告間有買賣契約存在。
    （四）原告公司處長馮希聖在國碁公司及添晟公司訂單上簽名確認，亦足證明被
          告係代理原告所為故由馮希聖確認，此一確認簽名在碩良公司與精業公司
          案中所無。
    六、被告與原告間為委任關係故不得依買賣關係請求。原告在訴狀中稱「間接代
        理」為「行紀」亦非正確，蓋「行紀」為間接代理或稱隱名代理之一種類型
        ，但若以「行紀」與「間接代理」為彼此得替換，顯係違誤。蓋二者雖類型
        相同，但尚不得視為同一。
    七、在國碁公司與添晟公司之訂單之註記文字：「本案由精業公司負責交貨、安
        裝、驗收、付款事項」下，有馮希聖之簽名，足證被告公司係受原告公司委
        任，為原告公司之人頭，被告係受委任代原告銷售貨物，故對於銷售價格由
        原告確認並由原告負責一切相關事宜。故原告依買賣關係請求交付價金，非
        有理由，請　鈞院駁回原告之起訴。
    理      由
一、本件原告起訴主張：被告於九十年七月間向原告洽購IBM筆記型電腦、COMPAQ掌
    上型電腦等電腦產品二批，應付買賣價金合計為七百三十三萬九千四百一十三元
    ，而該二批貨物業經交付被告，然經原告履向被告催討貨款，被告竟一再藉詞推
    託，拒不付款，為此提起本訴。被告則以：原告所稱之二批電腦買賣，實係兩造
    間隱藏他項法律關係，而非如原告所稱之買賣關係。該二批電腦買賣，乃係原告
    公司業務處長馮希聖以被告公司為人頭將貨物分別出售與添晟公司及國碁公司，
    當時被告即表示不願意接受任何做人頭交易之風險，故要求原告公司馮希聖處長
    分別在國碁公司之訂購單、添晟公司之採購單，註明「本案由精業公司負責交貨
    安裝驗收、付款事項」簽名處，由此處之簽名之記載即可知被告公司祗係人頭，
    原告所主張與被告間之「買賣」，實隱藏其他法律關係。實際上，依原告對被告
    間之委任關係，就外部觀之，被告與原告間為學說上所稱之「間接代理」關係，
    且本案中雙方並已特別合意交易中之「交貨、安裝、驗收、付款」均由原告負責
    與被告無涉等語為抗辯。
二、原告主張被告於九十年七月間向原告洽購IBM筆記型電腦、COMPAQ掌上型電腦等
    電腦產品二批，合計為七百三十三萬九千四百一十三元，且該貨物業經被告收受
    之事實，業據其提出原告公司九十年七月五日經被告公司確認之報價單二紙、被
    告公司九十年七月十三日補送之訂購單二紙、原告公司九十年七月十三日、十六
    日、二十五日經被告公司簽收之出貨單四紙及原告公司九十年七月三十一日、八
    月十五日電子計算機統一發票二紙為證，復為被告所不爭執，是原告此部分之主
    張堪信屬實。
三、原告主張就本件買賣契約，既經雙方互相同意而成立，且買賣標的物業經交付被
    告，是被告自負有給付買賣價金之義務。然為被告所否認，並辯稱：該二批電腦
    買賣，乃係原告公司以被告公司為人頭，而將貨物分別出售與添晟公司及國碁公
    司，是以原告所稱之買賣，實係兩造間隱藏他項法律關係。實際上，依原告對被
    告間之委任關係，就外部觀之，被告與原告間為學說上所稱之「間接代理」關係
    ，且本案中雙方並已特別合意交易中之「交貨、安裝、驗收、付款」均由原告負
    責與被告無涉等語。經查：
（一）按當事人主張有利於己之事實者，就其事實有舉證之責任，民事訴訟法第二百
      七十七條定有明文。又原告對於自己主張之事實已盡證明之責後，被告對其主
      張，如抗辯其不實並提出反對之主張者，則被告對其反對之主張，亦應負證明
      之責，此為舉證責任分擔之原則；若原告於起訴原因已有相當之證明，而被告
      於抗辯事實並無確實證明方法，僅以空言爭執者，當然認定其抗辯事實之非真
      正，而應為被告不利之裁判，最高法院十八年上字第二八五五、一六七九號判
      例可資參照。
（二）稱【隱名代理】者，乃係「代理人為法律行為時並未以本人名義為之，但有為
      本人的意思，且此項意思為相對人所明知或可得而知者」。故代理人為代理行
      為，不以明示本人名義為必要（顯名代理），如有其他情形足以推知有此意思
      ，而為相對人所明知或可得而知者，亦能成立（隱名代理）。而稱【間接代理
      】者，乃指「間接代理人基於其與本人間內部之法律關係，以自己名義，為本
      人之計算，而為法律行為」。故受任人本於委任人所授與之代理權而以其自己
      之名義與他人為法律行為，對委任人不生效力。其委任人與法律行為之他造當
      事人間並不發生何等法律關係，僅該受任人負有將其法律效力移轉於委任人之
      義務而已。是以在間接代理僅有間接代理人與相對人，以及間接代理人與本人
      間的兩面關係。經查：
　１、被告雖主張其係以「隱名代理」之方式為原告之代理人，且由原告公司馮希聖
      處長分別在國碁公司之訂購單、添晟公司之採購單上，註明「本案由精業公司
      負責交貨、安裝、驗收、付款事項」處簽名，由此處之簽名之記載即可知被告
      公司祗係人頭，原告所主張與被告間之「買賣」，實係被告與原告間為學說上
      所稱之「間接代理」關係。
  ２、按【隱名代理】與【間接代理】，二者乃屬不同之法律關係，業如前述，雖其
      法律效果最終均歸諸本人，然前者近似於三面關係，後者為二面關係，則殊難
      想像兩造間，同時成立【隱名代理】與【間接代理】之法律關係。且被告復未
      舉證證明其代原告公司出售貨物予國碁、添晟公司時，國碁、添晟公司明知或
      可得而知系爭貨物乃原告公司出售，其僅為隱名代理人之事實，則被告此部分
      之辯解，應不足採。
  ３、又依被告所提之前揭訂購單及採購單，其上雖有「本案由精業公司負責交貨、
      安裝、驗收、付款事項」及「精業、馮希聖0712」之記載，然前者為被告公司
      之前職員曹術生所填寫，而後者為原告公司前職員馮希聖所填寫，此業據證人
      曹術生、馮希生於本院九十一年五月二十三日言詞辯論時結證在卷。然證人就
      該文字記載意義之陳述，內容各異，實令人難以認定其二人所言孰真孰假。而
      佐以該二事項之記載，理應由同一人同時書寫完成並簽名其後，較不具爭議性
      ，亦符事理；而若係不同之人先後同時為之，似應於文字敘述後，緊接簽名，
      方較易判定，該文字敘述經簽名者同意之事實。然依被告所提之前揭訂購單及
      採購單，其文字敘述與簽名間，皆非緊接為之，且留有相當空格，實令人留有
      想像空間，則揆諸前揭說明，被告於抗辯事實並無確實證明方法，當然認定該
      抗辯事實之非真正，而應為被告不利之認定。
  ４、另間接代理之法律關係，業如前述，則被告主張本件有間接代理之適用，則自
      應有符合該法律要件之事證，自不待言。而兩造均為上巿公司，且均為國內知
      名企業，則衡情公司之作業流程、授權機制等相關事項，自應有一定規則，而
      非任何人可以專擅，亦屬常理，此復有原告所提之其公司八十九年九月二十日
      公佈同年十月一日生效之「授權辦法」在卷可證。惟被告對於雙方間如何成立
      間接代理之法律關係？是否業經授權？相對人是否為國碁、添晟公司？其與本
      人間就該等法律行為所生法律效力為何？等相關事項之說明、舉證均付之闕如
      ，而其所提之其係以「隱名代理」之方式為原告之代理人及「前揭訂購單及採
      購單其上之文字記載與簽名」足認本件有間接代理之辯詞，亦不足為有利被告
      之認定，業如前述，則被告之此部分之辯詞，應不足採。
（三）而被告固辯稱馮希聖亦以類似手法要求碩良公司為人頭，代為銷售原告之產品
      ，產品依原告指示交付予最後買方快馹公司、國碁公司後，所收票據均退票，
      因碩良公司已交付精業公司貨款票據，故碩良公司以精業公司為被告，向臺灣
      台北地方法院以九十年度訴字第六四二三號起訴確認雙方貨款債權不存在等語
      。然查前揭案件，與本案乃屬不同之個案，二者法律關係亦不相同，尚不足以
      據為認定兩造間有間接代理或隱名代理之法律關係，併此敘明。
（四）綜上所述，被告雖抗辯本件兩造間之法律關係乃屬間接代理，然揆諸前揭說明
      ，自應舉證以實其說。然被告於抗辯事實並無確實證明方法，僅以空言爭執，
      當然認定其抗辯事實之非真正，而應為被告不利之裁判。是以原告起訴請求被
      告給付如主文第一項所示之部分，洵屬正當，應予准許。
四、按「買受人對於出賣人，有交付約定價金及受領標的物之義務」；「給付無確定
    期限者，債務人於債權人得請求給付時，經其催告而未為給付，自受催告時起，
    負遲延責任。其經債權人起訴，或依督促程序送達支付命令者，與催告有同一之
    效力」；「遲延之債務，以支付金錢為標的者，債權人得請求依法定利率計算之
    遲延利息」，民法第三百六十七條、第二百二十九條第二項、第二百三十三條第
    一項前段分別定有明文。據此原告訴請被告給付原告如主文第一項所示之金額及
    遲延利息，洵屬正當，應予准許。
五、兩造陳明願供擔保請准為宣告假執行或免為假執行，經核均與規定相符，爰分別
    酌定相當之擔保金額予以宣告。
六、本案事證已臻明確，兩造其餘攻擊防禦方法，核於判決結果無影響，爰不一一論
    列，附此敘明。
七、據上論結，本件原告之訴為有理由，依民事訴訟法第七十八條、第三百九十條第
    二項、第三百九十二條，判決如主文。
中　　　華　　　民　　　國　　九十一　　年　　　十　　　月　　三十一 　 日
                                        臺灣士林地方法院民事第二庭
~B法　　　官　陳梅欽
右為正本係照原本作成。
如對本判決上訴須於判決送達後廿日內向本院提出上訴狀。
中　　　華　　　民　　　國　　九十一　　年　　　十一　　月　　  五   　 日
~B法院書記官　蔡佳君
